臺灣高等法院刑事判決　　　　　　　　　　　　　　九十三年度交上訴字第九七號
　　上　訴　人
　　即　被　告　乙○○
右上訴人因公共危險等案件，不服臺灣板橋地方法院九十三年度交訴字第五號，中華
民國九十三年三月三十一日第一審判決（起訴案號：臺灣板橋地方法院檢察署九十二
年度偵字第一六九二五號），提起上訴，本院判決如左：
    主  文
原判決撤銷。
乙○○傷害人之身體，處有期徒刑伍月，如易科罰金，以參佰元折算壹日。
    事  實
一、乙○○於民國（下同）九十二年五月十五日十四時許，駕駛其所有之車號六Ｂ｜
    六○七號營業小客車，行經臺北縣新莊市○○路、中正路交岔路口，而於化成路
    之停止線後方停車等待號誌（紅燈）變換之際，斯時甲○○騎乘車號ＤＶＰ｜五
    五七號輕型機車附載丙○○亦暫停於該處，然因丙○○右腳不慎碰撞乙○○所駕
    駛之營業小客車，雙方乃生爭執，乙○○欲開車門下車理論時，遭丙○○推回車
    門，嗣號誌變換後，甲○○即騎機車載丙○○左轉而沿臺北縣新莊市○○路往三
    重市方向行駛離去。詎乙○○因對甲○○、丙○○心生不滿，於盛怒之下，竟基
    於普通傷害之犯意，駕駛該營業小客車，加速尾隨甲○○、丙○○所騎乘之機車
    ，殆行至臺北縣新莊市○○路第三號路燈燈桿前，乙○○即駕駛該營業小客車衝
    撞甲○○、丙○○所騎乘之機車，使甲○○、丙○○人車倒地，致甲○○受有右
    手掌多處擦傷（一．五公分乘一公分、○．二公分乘○．二公分、○．二公分乘
    ○．二公分、○．二公分乘○．二公分）、右大腿擦傷、瘀傷（三公分乘三公分
    ）、右小腿擦傷（六公分乘三公分）、左手肘多處擦傷（一公分乘一公分、一公
    分乘一公分、三公分乘一公分）、右手肘多處擦傷（一公分乘○．二公分、二公
    分乘一公分）、左膝擦傷（一公分乘一公分）等傷害，丙○○亦受有右髖挫擦傷
    （十二公分乘十二公分）、右肘挫擦傷（三公分乘三公分）等傷害（機車毀損部
    分未據告訴），惟經甲○○、丙○○分別記下車牌號碼（六Ｂ｜六○七）、車頂
    標誌（６），經報警而查獲乙○○。
二、案經甲○○、丙○○訴由臺北縣政府警察局新莊分局移送臺灣板橋地方法院檢察
    署檢察官偵查起訴。
    理      由
一、右揭事實，業據上訴人即被告乙○○坦承不諱，核與告訴人甲○○、丙○○分別
    於警詢、偵查中、原審指訴相符，並有道路交通事故現場圖、道路交通事故調查
    報告表(一)(二)各一紙、現場照片九幀（見臺灣板橋地方法院檢察署九十二年度核退
    字第七四○六號卷第八頁至第十四頁）附卷足佐；又告訴人甲○○、丙○○所訴
    因遭碰撞受有前開傷害一節，亦有臺北市立中興醫院出具之甲種診斷證明書〈Ａ
    ○○五四五五號〉、新泰綜合醫院診斷證明書各一紙（見臺灣板橋地方法院檢察
    署九十二年度核退字第七四○六號卷第十八頁、第十九頁）附卷足稽。且告訴人
    機車車牌上緣、後方紅色反光片（遺留有黃色漆痕）與被告之營業小客車之保險
    桿（右前側有碰撞痕跡）之高度比較照片九幀（見臺灣板橋地方法院檢察署九十
    二年度核退字第七四○六號卷第十三頁至第十六頁），二者核屬相符；復經臺北
    縣政府警察局新莊分局採集兩車之油漆片，送交內政部警政署刑事警察局鑑驗，
    鑑驗結果為其油漆成分均相似，有內政部警政署刑事警察局九十二年十一月十三
    日刑鑑字第○九二一五五三二三號鑑驗通知書（見臺灣板橋地方法院檢察署九十
    二年度偵字第一六九二五號卷第十八頁至第二十頁）附卷足資佐證。足認被告之
    自白核與事實相符，自堪採為犯罪撜據。又被告與告訴人間係因行車細故而發生
    爭執，且自告訴人後方撞擊後旋即迅速逃離現場，而告訴人之傷情均屬擦傷，足
    見被告係基於普通傷害犯意撞擊告訴人。本件事證明確，犯行洵堪認定，應依法
    論科。
二、核被告所為，係犯刑法第二百七十七條第一項之普通傷害罪。被告一行為傷害告
    訴人甲○○、丙○○，係同種想像競合犯，應依刑法第五十五條之規定，從一罪
    論。原審對被告予以論罪科刑，固非無見，惟被告犯後坦承犯行，並與告訴人甲○○達成民事和解，賠償損害，有新莊市調解委員會調解筆錄在卷可據，原審不
    及審酌，被告上訴意旨以原審量刑失之過重，非無理由，自應由本院撤銷改判。
    爰審酌被告因一時衝動而犯本案，惟犯後尚能坦承犯行，並已與部分被害人達成
    和解，頗知悔悟，並參酌其犯罪手段、方法、被害人之傷情、犯罪所生之危害及
    其他一切情狀，量處有期徒刑五月，並諭知易科罰金之折算標準，以資懲儆。
三、至公訴意旨另以被告乙○○於為前開傷害犯行後，未下車查看，反而駕車逃離，
    因認被告乙○○涉犯刑法第一百八十五條之四之駕駛動力交通工具肇事，致人受
    傷而逃逸罪嫌。惟按刑法第一百八十五條之四之肇事致人死傷而逃逸罪，固不以
    行為人對於事故之發生應負過失責任為必要，但仍以行為人對於事故之發生非出
    於故意為前提。蓋所謂駕駛動力交通工具肇事，依據文義，係指「發生交通事故
    」、「發生車禍」而言，應屬「意外」之情形，若蓄意運用車輛以為殺人或傷害
    人之犯罪工具，即應成立殺人或傷害罪，不應稱為駕駛動力交通工具肇事。此觀
    該條之立法理由，係為「維護交通安全，加強救護，減少被害人之死傷，促使駕
    駛人於肇事後，能對被害人即時救護，特增設本條，關於肇事致人死傷而逃逸之
    處罰規定。」，可知確保交通秩序之維護，減少被害人之傷亡，以促進交通之安
    全，方為本條立法之目的，故其適用上應限於車禍肇事之交通案件，亦即惟有以
    行為人非因故意，駕駛動力交通工具肇事，並於肇事後，對於被害人不施加救護
    而逃逸，始克成立，如係故意以汽車作為殺人或傷害人之工具，立法者本無對於
    行為人於故意殺人或傷人後，仍留現場對於被害人為即時救護之期待，縱行為人
    嗣後駕車逃離現場，亦僅能論以殺人或傷害之罪責，尚難以侵害社會法益之公共
    危險罪相繩（參照最高法院九十二年度台上字第一一○二號刑事判決）。經查：
    本件被告乙○○係故意以汽車作為傷害人之工具，業如前述，揆諸前開說明，被
    告之行為自不構成刑法第一百八十五條之四之肇事致人受傷而逃逸罪。從而，公
    訴人認被告乙○○涉犯刑法第一百八十五條之四之肇事致人死傷而逃逸罪嫌，尚
    乏證據足資證明；此外，復查無積極證據足資證明被告確有此一犯行，惟公訴人
    認此部分與前開論罪科刑之犯罪事實有牽連犯之裁判上一罪關係（見原審卷九十
    三年三月十一日審判筆錄），故就此部分爰不另為無罪之諭知，附此敘明。
據上論斷，應依刑事訴訟法第三百六十九條第一項前段、第三百六十四條、第二百九
十九條第一項前段，刑法第二百七十七條第一項、第五十五條、第四十一條第一項前
段，罰金罰鍰提高標準條例第一條前段、第二條，判決如主文。
本案經檢察官劉靜婉到庭執行職務。
中　　　華　　　民　　　國　　九十三　　年　　　七　　　月　　二十  　　日
                              臺灣高等法院交通法庭
                                  審判長法  官  趙  功  恆
                                        法  官  鄧  振  球
                                        法  官  李  春  地
右正本證明與原本無異。
檢察官如不服本判決應於收受送達後十日內向本院提出上訴書狀，其未敘述上訴之理
由者並得於提起上訴後十日內向本院補提理由書（均須按他造當事人之人數附繕本）
。
                                        書記官  柳  秋  月
中　　　華　　　民　　　國　　九十三　　年　　　七　　　月　　二十  　　日
附錄：本案論罪科刑法條全文
刑法第二百七十七條第一項
傷害人之身體或健康者，處三年以下有期徒刑、拘役或一千元以下罰金。
犯前項之罪因而致人於死者，處無期徒刑或七年以上有期徒刑；致重傷者，處三年以
上十年以下有期徒刑。
